臺灣高等法院刑事裁定
109年度毒抗字第200號
抗  告  人  
即  被  告  李興東


上列抗告人因違反毒品危害防制條例案件，不服臺灣新北地方法
院109年度毒聲字第221號，民國109年9月7日裁定（聲請案號：1
09年度聲觀字第0195號、毒偵字第3316號），提起抗告，本院裁
定如下：
    主  文
抗告駁回。
    理  由
一、原裁定意旨略以：抗告人即被告甲○○（下稱被告）基於施用
    第二級毒品甲基安非他命之犯意，於民國109年5月9日晚間
    某時許，在其位於新北市○○區○○路00號7樓之1住處內，施用
    甲基安非他命1次。嗣於5月11日上午10時30分許，晚間8時4
    0分許，在新北市○○區○○路0段000巷0弄000○0號為警查獲，
    並扣得甲基安非他命1包（驗前淨重0.5240公克，驗後淨重0
    .5238公克）、玻璃球2個等物。上開事實，業據被告於警、
    偵訊中均坦認施用二級毒品之犯行，且警方經其同意採取尿
    液送驗，檢驗結果呈有安非他命、甲基安非他命陽性反應，
    有台灣尖端先進科技醫藥股份有限公司出具之濫用藥物檢驗
    報告1份附卷可稽，並扣得甲基安非他命1包、玻璃球吸食器
    2個等物，亦有內政部警政署國道公路警察局搜索、扣押筆
    錄、扣押物品目錄表在卷可稽，被告施用第二級毒品之犯行
    堪予認定。再被告前未因施用毒品案件，經法院裁定執行觀
    察勒戒乙節，復有本院被告前案紀錄表1份可考。是被告係
    屬初犯施用第二級毒品之犯行，而准許檢察官之聲請，依毒
    品危害防制條例第20條第1項及觀察勒戒處分執行條例第3條
    第1項規定，裁定被告應送勒戒處所觀察、勒戒等語。
二、抗告意旨略以：被告當時施用毒品是因為離婚壓力大而施用
    ，警方搜索當日主動交付毒品，且施用時間不長，可見被告
    確有悔悟，且未上癮，被告曾罹患再生不良性貧血及骨髓移
    植，且被告於109年7月間找到一份正常工作，被告尚有車子
    貸款，扶養母親、子女及因車禍事故，每月需支付新臺幣30
    00元之賠償金，是這份工作可以支付被告經濟上之負擔。被
    告並非逃避責任，而要負起責任，將觀察勒戒改為戒癮處分
    ，據此，提起抗告請求將原裁定撤銷云云。
三、毒品危害防制條例部分條文業於109年1月15日修正公布，並
    於109年7月15日施行，惟有關該條例第20條第1項、第21條
    第1項均未經修正，另第24條規定雖經修正，但尚未施行，
    且修正內容亦不影響本案，先予說明。按犯毒品危害防制條
    例第10條之罪者，檢察官應聲請法院裁定，或少年法院（地
    方法院少年法庭）應先裁定，令被告或少年入勒戒處所觀察
    、勒戒，其期間不得逾2月，毒品危害防制條例第20條第1 
    項定有明文。
四、經查：
（一）被告於上開時、地施用甲基安非他命之犯行，業據其於警
      詢、偵查中均坦承不諱（偵查卷第4頁反面、第5頁反面、
      第9頁反面、第11頁反面、53頁），且被告為警查獲後，
      經其同意採尿送驗，經送台灣尖端先進生技醫藥股份有限
      公司進行初步檢驗，復為確認檢驗之雙重檢驗方式，結果
      呈安非他命類之安非他命、甲基安非他命之陽性反應，有
      該公司109年5月26日提出之濫用藥物檢驗報告、臺北市政
      府警察局偵辦毒品案件尿液檢體委驗單附卷可按（見偵查
      卷第57至59）；並扣得第二級毒品甲基安非他命1包、玻
      璃球吸食器2個等物，扣案白色透明結晶體1包公克（含袋
      重0.7260公克，淨重0.5240公克，驗餘重0.5238公克），
      此亦有臺灣新北地方法院109年聲搜字第726號搜索票、自
      願搜索同意書、內政部警政署國道公路警察局搜索、扣押
      筆錄、扣押物品目錄表、扣案物照片，及交通部民用航空
      局航空醫務中心於109年5月19日出具航藥鑑字第0000000
      號毒品鑑定書在卷可按（偵查卷第21、27至30、63頁），
      據上，足認被告自白施用第二級毒品甲基安非他命之情與
      事實相符，應可採信，是被告施用第二級毒品甲基安非他
      命之犯行，洵堪認定。
（二）又被告前未曾因施用毒品經觀察、勒戒，亦有本院被告前
      案紀錄表在卷可佐，被告於警詢中雖稱於89年間曾接受戒
      治處分，期間約1個月等語，然據本院被告前案紀錄表所
      載，並無如被告所陳因施用毒品經法院裁定觀察勒戒或強
      制戒治情形，被告所述顯有誤會，且不影響本案之聲請，
      附此說明。
（三）甲基安非他命係毒品危害防制條例第2條第2項第2款所稱
      之第二級毒品，被告施用甲基安非他命之行為，係犯毒品
      危害防制條例第10條第2項施用毒品罪。又被告前未曾因
      施用毒品案件經送觀察、勒戒。故原審詳查後，認被告確
      有施用甲基安非他命之行為，而依檢察官之聲請，裁定被
      告應送勒戒處所觀察、勒戒，於法自無不合。
（四）又毒品危害防制條例規定之觀察、勒戒處分，係一種針對
      受處分人將來之危險所為預防、矯正措施之保安處分，目
      的係為戒除、斷絕施用毒品者之身癮及心癮，並屬強制規
      定。而該觀察勒戒之程式，僅於下開可排除適用外：1、
      犯第10條之罪者，於犯罪未發覺前，自動向行政院衛生署
      （已改制為衛生福利部）指定之醫療機構請求治療，醫療
      機構免將請求治療者送法院或檢察機關；又本法第20條第
      1項及第23條第2項之程序，於檢察官先依刑事訴訟法第25
      3條之1第1項、第253條之2之規定，為附命完成戒癮治療
      之緩起訴處分時，不適用之，毒品危害防制條例第21條第
      1項、第24條第1項分別定有明文。其餘就初犯或觀察勒戒
      、強制戒治執行完畢3年後再犯施用毒品罪之行為人，檢
      察官即應向法院聲請裁定其入勒戒處所觀察、勒戒，且凡
      經檢察官聲請，法院亦僅得依法裁定令入勒戒處所執行觀
      察、勒戒，以查其是否仍有施用毒品傾向，並據以斷定幫
      助受處分人徹底戒毒之方法，尚無自由斟酌以其他方式替
      代之權，亦無因受處分人之個人或家庭因素而免予執行之
      餘地。是被告所陳其工作、家庭、經濟等情狀，縱然非虛
      ，亦與本件施用毒品犯行無涉，自不得解免其依法應受之
      觀察、勒戒處分。
五、綜上所述，原審以被告確有施用甲基安非他命之犯行，且前
　　未曾因施用毒品經裁定觀察勒戒或強制戒治之紀錄，而認本
    案事證明確，依毒品危害防制條例第20條第1 項及觀察勒戒
    處分執行條例第3條第1項規定，裁定將被告應送勒戒處所觀
    察、勒戒，經核並無違誤，被告仍執前詞，提起本件抗告，
    並無理由，應予駁回。
據上論斷，應依刑事訴訟法第412條，裁定如主文。 　
中　　華　　民　　國　　109 　年　　10　　月　　14　　日
                  刑事第十四庭  審判長法　官  黃斯偉
                                      法  官  許泰誠
                                      法  官  程克琳
以上正本證明與原本無異。
不得再抗告。
                                      書記官  劉靜慧  
中　　華　　民　　國　　109 　年　　10　　月　　15　　日